臺灣新北地方法院刑事判決
                                    111年度審易字第581號
公  訴  人  臺灣新北地方檢察署檢察官
被      告   邱耀輝



上列被告因侵占案件，經檢察官提起公訴（111年度偵緝字第689
號），被告於準備程序中就被訴事實為有罪之陳述，經告知簡式
審判程序之旨，並聽取當事人之意見後，本院合議庭裁定由受命
法官獨任進行簡式審判程序審理，判決如下：
    主  文
邱耀輝犯業務侵占罪，處有期徒刑拾月，緩刑貳年。
    事  實
一、邱耀輝於民國96年12月起至109年11月期間為南山人壽保險
    股份有限公司（下稱南山人壽公司）之員工，並曾任業務代
    表，以代南山人壽公司向投保客戶規劃保險、簽訂契約、收
    取保險費、理賠收件等為其業務，為從事業務之人，竟意圖
    為自己不法之所有，基於侵占之犯意，利用職務之便，接續
    於如附表所示每年保險費收費年度之1至2月期間某日，在桃
    園地區某處，向南山人壽公司投保戶即邱耀輝之好友李藺峰
    收取如附表所示各期年繳保險費，合計新臺幣（下同）24萬
    7,530元，皆未將上開收取之保險費繳回南山人壽公司核實
    歸戶入帳，而擅自挪用侵占入己，並花用殆盡。嗣因李藺峰
    察覺有異，向南山人壽公司申訴後，南山人壽公司循線查核
    勾稽，始查悉上情。
二、案經南山人壽公司訴由臺灣新北地方檢察署檢察官偵查起訴
    。
    理  由
一、訊據被告對於上揭犯行坦承不諱，核與證人李藺峰於偵查中
    之證述情節相符，並有告訴人即南山人壽公司與被告簽訂之
    編號0000000業務代表承攬合約書、98年1月7日、107年5月2
    9日業務主任委任合約書、挪用保費核算明細表、110年2月2
    6日刑事告訴狀、111年1月27日刑事陳報狀、證人李藺峰提
    出之聲明書、被告與證人李藺峰間之通訊軟體LINE對話紀錄
    截圖等件各1份、證人李藺峰與告訴人簽立之人身保險要保
    書2份在卷可稽，被告之自白與事實相符，本件事證明確，
    被告犯行堪以認定，應依法論科。
二、論罪科刑：
  ㈠按業務侵占罪之成立，以因執行業務而持有他人之物為前提
    ，倘行為人基於業務關係合法持有他人之物，而於持有狀態
    繼續中，擅自處分或易持有為所有之意思而逕為所有人之行
    為，即足當之；次按刑法上所謂業務，係指個人基於其社會
    地位繼續反覆所執行之事務（最高法院71年台上字第1550號
    判例要旨參照）。查被告擔任告訴人公司之業務代表，以代
    該公司向投保客戶規劃保險、簽訂契約、收取保險費、理賠
    收件等為其業務，其基於上開業務關係而收取之保險費，屬
    其業務上所持有之物，足堪認定。被告利用職務上之機會，
    將如附表所示投保戶李藺峰保險契約之各期年度保險費易持
    有為所有，予以侵占入己，自合於刑法第336條第2項業務侵
    占罪之構成要件。
  ㈡核被告所為，係犯刑法第336條第2項之業務侵占罪。按接續
    犯所謂「數行為在密切接近之時、地」之認定，需依所犯之
    罪質，受侵害之法益，行為之態樣，及一般社會健全之觀念
    ，予以盱衡斷定，並無必須在同一時間、同一地點所為為限
    （最高法院99年度台上字第6596號判決意旨參照）。查被告
    於103年至109年間，利用擔任告訴人公司員工暨業務代表一
    職，向其好友即告訴人公司投保戶李藺峰收取基於保險契約
    約定之每期年繳保險費機會，先後數次侵占保險費，合計24
    萬7,530元，均係利用同一執行業務之機會，於密集期間內
    ，以相類手段持續、反覆進行，且侵害同一財產法益，其各
    行為之獨立性極為薄弱，堪認其各次侵占行為，均係基於單
    一之犯意，持續、反覆進行之數個舉動，在時間、空間上有
    密切關係，且侵害之法益相同，依一般社會健全觀念，難以
    強行分開，在刑法評價上應視為數個舉動之接續實行，而合
    為包括之一行為予以評價較為合理，故應認屬接續犯，而論
    以一業務侵占罪。
  ㈢爰審酌被告未能謹守職務分際，貪圖私利，利用執行業務之
    機會，將業務上持有之款項予以侵占入己，違背誠信及職業
    道德，應予非難，惟念其犯罪後已坦承犯行，尚知悔悟，兼
    衡被告之親友已為被告向告訴人代償其所侵占之保險費，有
    告訴人提出111年1月27日刑事陳報狀、本院111年5月25日簡
    式審判筆錄在卷可查，暨其前無任何犯罪科刑紀錄，有臺灣
    高等法院被告前案紀錄表在卷可稽，素行尚佳及其犯罪之動
    機、目的、手段、侵占之數額、期間、大學畢業之智識程度
    、目前從事製作業，每月收入約3萬元，尚有母親及子女需
    扶養之生活狀況等一切情狀，量處如主文所示之刑，以資懲
    儆。
　㈣查被告前未曾因故意犯罪受有期徒刑以上刑之宣告，此有上
    開被告前案紀錄表可按，其因短於失慮，致罹刑典，所為固
    屬不當，惟其於犯後已知坦認犯行，且所侵占之各期保險費
    ，亦經被告之親友代為償還，業如前述，而投保戶基於保險
    契約之各項權利復已恢復效力，堪認被告確有悔意，本院認
    其經此偵審程序及科刑宣告後，應知所警惕，信能改過遷善
    ，是前開所宣告之刑，以暫不執行為適當，爰依刑法第74條
    第1項第1款規定，併予宣告緩刑2年，以啟自新。
三、末按犯罪所得，屬於犯罪行為人者，沒收之。前2項之沒收
    ，於全部或一部不能沒收或不宜執行沒收時，追徵其價額。
    犯罪所得已實際合法發還被害人者，不予宣告沒收或追徵。
    刑法第38條之1第1項前段、第3項、第5項定有明文；又宣告
    沒收或追徵，有過苛之虞、欠缺刑法上之重要性、犯罪所得
    價值低微，或為維持受宣告人生活條件之必要者，得不宣告
    或酌減之，刑法第38條之2第2項亦有明定。查本件被告所侵
    占之保險費合計24萬7,530元，固屬其本案犯罪所得，本院
    自應就該犯罪所得宣告沒收，然被告之親友業已為被告向告
    訴人代償之，倘就被告犯罪所得部分再予以宣告沒收、追徵
    ，容有過苛之虞，爰依刑法第38條之2第2項之規定，不予宣
    告沒收或追徵。
據上論斷，應依刑事訴訟法第273條之1第1項、第299條第1項前
段，刑法第336條第2項、第74條第1項第1款，刑法施行法第1條
之1第1項，判決如主文。
本案經檢察官林殷正偵查起訴，檢察官盧祐涵到庭執行職務。
中　　華　　民　　國　　111 　年　　6 　　月　　10　　日
                  刑事第二十五庭  法  官  王綽光
上列正本證明與原本無異。
如不服本判決，應於判決送達後20日內敘明上訴理由，向本院提
出上訴狀 (應附繕本) ，上訴於臺灣高等法院。其未敘述上訴理
由者，應於上訴期間屆滿後20日內向本院補提理由書「切勿逕送
上級法院」。
                                  書記官  張家瑋
中　　華　　民　　國　　111 　年　　6 　　月　　16　　日
 附錄本案論罪科刑法條
中華民國刑法第336條
對於公務上或因公益所持有之物，犯前條第1項之罪者，處1年以
上7年以下有期徒刑，得併科15萬元以下罰金。
對於業務上所持有之物，犯前條第1項之罪者，處6月以上5年以
下有期徒刑，得併科9萬元以下罰金。

◎附表：（被告所侵占之歷年保險費）  【單位：新臺幣/元】
     保單編號 保險費收費年度 （即侵占年度）  保險費收費金額 （即侵占金額） 投保戶名稱【李藺峰】 保單編號：Z000000000  （年繳29,866元） 104年 29,866  105年 29,866  106年 29,866+7,000  107年 29,866+7,000  108年 29,866+7,000  109年 29,866+7,000              小  計  207,196 投保戶名稱【李藺峰】 保單編號：Z000000000 （年繳5,752元） 103年 5,762  104年 5,762   105年 5,762  106年 5,762  107年 5,762  108年 5,762  109年 5,762              小  計  40,334              合  計  247,530